臺灣板橋地方法院交通事件裁定　　　　 96年度交聲字第666號
原處分機關　交通部公路總局臺北區監理所板橋監理站
異　議　人
即受處分人　乙○○
上列異議人即受處分人因違反道路交通管理處罰條例案件，對於
交通部公路總局臺北區監理所板橋監理站中華民國96年4 月23日
所為之裁決處分（處分案號：板監裁字裁41-C00000000號），聲
明異議，本院裁定如下：
    主  文
異議駁回。
    理  由
一、聲明異議意旨略以：異議人即受處分人乙○○於民國96年3
    月15日14時32分許，固有駕駛車牌號碼NW5-690 號重型機車
    ，行經臺北縣新莊市○○路與中正路61巷交岔路口處，然並
    未於該路口有闖越紅燈之情事，交通部公路總局臺北區監理
    所板橋監理站不查，竟以異議人違規屬實，予以裁處，異議
    人不服原裁處，而提起本件異議云云。
二、按汽車駕駛人，行經有燈光號誌管制之交岔路口闖紅燈者，
    處新臺幣1,800 元以上5,400 元以下罰鍰，並記違規點數3
    點，道路交通管理處罰條例第53條第1 項及第63條第1 項第
    3 款分別定有明文。
三、經查：
(一)異議人即受處分人乙○○於96年3 月15日14時32分許，駕駛
    所有之車牌號碼NW5-690 號重型機車，於行經設有燈光號誌
    管制之臺北縣新莊市○○路與中正路61巷交岔路口時，有闖
    越紅燈行駛之違規事實，有臺北縣政府警察局北縣警交字第
    C00000000 號舉發違反道路交通管理事件通知單及臺北縣政
    府警察局96年4 月16日北縣警交字第0960044269號函各1 紙
    在卷可稽。另證人即當時舉發本違規事件之臺北縣政府警察
    局交通隊警員甲○○亦於本院調查時具結證稱：「（問：本
    件是否你舉發的？）是的，我有印象」、「（問：當時情形
    為何？）當時我是站在環河南路上執勤，就是今日庭呈照片
    編號二內之警員所站立的位置，當環河南路61巷口紅燈時，
    61巷口是中正路61巷口，環河南路是綠燈，該處是有點圓弧
    狀的路，等到中正路61巷口綠燈車子出來時，我就會在執勤
    地點向右橫跨一步，目的是這樣才能清楚看出哪部車有闖紅
    燈，因為該處是圓弧狀的路，如果沒有向右橫跨一步的話，
    會有死角，無法看清是哪一部車闖紅燈。待我確認是哪一部
    車闖紅燈時，我就會再回到我原本的位置，取締違規車輛。
    我當天有看到異議人騎機車闖紅燈，我將異議人攔下，異議
    人第一句話就問我有什麼事，我要異議人向後看，說後方的
    號誌燈是紅燈，你已經闖紅燈，異議人說他要趕著去應徵工
    作，怕來不及，異議人叫我原諒他，我說不行要依照規定來
    開單，我就說不行，異議人還要求我開立較輕罰則的紅單，
    也被我拒絕後，異議人就開始質疑我沒有闖紅燈的照片就發
    動機車要離開，我就把車牌記下來，並跟異議人說他這樣的
    行為會違反道路交通管理處罰條例第61條」、「（問：當時
    視線為何？）良好。並沒有任何物品擋住我的視線」（問：
    當時交通情形為何？）當時車流量還好還算順暢」、「（能
    否確定本件的異議人違規闖紅燈？）就是在庭的異議人」、
    「（你在同一地點執行闖紅燈勤務有多久？）已經有一個多
    月了。當天我與我的同事共開了9 件闖紅燈的紅單」、「（
    對於異議人稱他是在舉發地點紅綠燈是黃燈的情形下直行有
    何意見？）我不會去取締正在通過該路口的車子，我取締的
    是紅燈以後才逾越環河南路停止線的車輛。異議人說的是搶
    黃燈的情形，這種情形我並不會去取締。異議人當天違規情
    形與搶黃燈的情形不同」等語（詳本庭96年7 月27日訊問筆
    錄），並有證人甲○○當庭繪製之現場圖1 紙、庭呈之臺北
    縣政府警察局員警工作紀錄簿96年3 月15日部分之節本影本
    1 份、及臺北縣政府警察局交通警察隊直屬分隊道路交通稽
    查現場照片紀錄表2 紙在卷可按。參以證人甲○○與異議人
    間，不僅未有任何怨隙，且係毫不相識之人，衡情證人甲○
    ○應無設詞攀誣，或虛構違規事實以陷害異議人之道理。況
    警員執行公務時，本身即受有行政懲處責任之監督，且其到
    庭具結作證，更係以刑事責任擔保其證言之真實性，故證人
    甲○○警員之上開證述內容，以及其所紀錄舉發之本件違規
    事實，經核尚無不可採信之處。因之，異議人於前揭時、地
    ，有違規闖紅燈之違規事實，應無疑義。
(二)其次，交通勤務警察或依法令執行交通稽查任務人員，開單
    舉發違反道路交通管理處罰條例所列之違規事實，經公路主
    管機關或警察機關所為之裁決處罰，本質上為行政處分，係
    公務員基於職務上權力，依法就特定之具體事件所為，並具
    有公法上效果之單方行政行為。而根據公務員為公法上行為
    具有公信力之原則，該行政處分當可被推定為真正，且其據
    以依法處分之事實認定，亦應可推定為正確無誤，故本此公
    信原則，立法者乃制定上開相關規定，使交通勤務警察或依
    法令執行交通稽查任務人員，在特殊情形下，當場不能或不
    宜攔截製單舉發時，得當機處置而逕行舉發，以達成維護交
    通秩序及公共安全之行政目的。反之，若謂公務員之一切行
    政行為，均需預留證據以證明其為真實，則國家行政勢必窒
    礙難行，且相關行政目的亦難達成，故刑事訴訟法就犯罪證
    據有關之規定中，與屬行政秩序罰之交通違規裁罰本旨不合
    之部分，自不在準用之列。從而，交通違規行政爭訟之舉證
    責任原理，應非如刑事案件中，必須超越任何合理懷疑，始
    可為有罪判決之嚴格程度，而係應與民事訴訟之舉證責任原
    理相類似，亦即基本上應就行政機關與人民所各自主張有利
    於己之事實，分配其應盡之舉證責任，而非逕予準用刑事訴
    訟上之「無罪推定」原則，此觀諸行政訴訟法第136 條，規
    定行政訴訟程序準用民事訴訟法第277 條舉證責任分配原則
    之立法意旨，即可明瞭。
(三)異議人乙○○雖極力辯稱：伊係在系爭路口黃燈之狀態下通
    行，並未闖紅燈，且伊於96年3 月16日返回本件舉發地點拍
    攝證人甲○○員警執勤時之照片，證人甲○○正與其同事站
    立於路旁聊天，未有向右橫跨一步以取締闖紅燈車輛之舉云
    云。惟異議人乙○○於96年3 月16日所攝得之照片係靜態照
    片，而當時系爭路口之燈號係綠燈，此有異議人提出之照片
    1 幀在卷可按，是自無證人甲○○所稱向右橫跨一步以取締
    違規闖紅燈車輛之情形。且證人甲○○固有如異議人所述於
    96年3 月16日值勤時，於系爭路口與同事談話之情事，惟亦
    無從據此推論證人甲○○於96年3 月15日舉發異議人時，亦
    必有同一行為。再參諸證人甲○○庭呈之照片編號二所呈現
    之畫面，證人甲○○站立之位置確能清楚看見系爭路口車輛
    之動向，是本件應無誤為舉發之可能。此外，異議人乙○○
    並未就其未於本件案載違規地點闖紅燈之事實，提供其他可
    資調查之事證，以佐證其所辯之內容，反觀證人甲○○於本
    院訊問時就異議人違規闖紅燈及舉發過程之敘述甚為翔實，
    且亦有當日所登載之員警工作紀錄簿內之記事可得佐證，並
    亦無任何證據足資證明證人甲○○確有捏造事實違法取締之
    情事，故證人甲○○本其維護交通秩序、安全職責所為之本
    件舉發，自應受到合法、正確之推定。因之，異議人上開辯
    解，顯非可採。異議人駕駛前開車輛，於前開時、地，有闖
    紅燈之違規行為，應無疑問。
四、綜上所述，本件異議人即受處分人乙○○於上述時間，駕駛
    重型機車行經設有燈光號誌管制之臺北縣新莊市○○路與中
    正路61巷交岔路口時，有闖紅燈之違規事實既可認定，則原
    裁決機關即交通部公路總局臺北區監理所據此引用道路交通
    管理處罰條例第53條第1 項及第63條第1 項第3 款，並參酌
    違反道路交通管理事件統一裁罰基準及處理細則之規定，裁
    處異議人罰鍰新臺幣1,800 元，並記違規點數3 點，於法即
    無不當，從而，異議人之異議為無理由，應予駁回。
五、據上論斷，應依道路交通案件處理辦法第19條，裁定如主文
    。
中　　華　　民　　國　　96　　年　　7 　　月　　31　　日
                       交通法庭   法  官  鄭燕璘
以上正本證明與原本無異。
如不服本裁定應於送達後5日內向本院提出抗告狀。
                                  書記官  呂紹明
中　　華　　民　　國　　96　　年　　7 　　月　　31　　日
